【裁判字號】    98,訴,175
【裁判日期】    981130
【裁判案由】    清償債務
【裁判全文】
臺灣桃園地方法院民事判決               98年度訴字第175號
原      告  聯邦商業銀行股份有限公司
法定代理人  甲○○
訴訟代理人  癸○○
被      告  通穩機械有限公司
兼法定代理人子○○
            戊○○
            己○○
法定代理人  丙○○
            丁○○
被      告  庚○○
            豐盛順股份有限公司
上      一
法定代理人  辛○○
            壬○○
訴訟代理人  乙○○
上列當事人間請求損害賠償事件，於民國98年11月17日辯論終結
，本院判決如下：
    主  文
被告通穩機械有限公司、子○○、戊○○、己○○、庚○○應連
帶給付原告新台幣柒拾肆萬元，及其中新台幣肆拾萬元，自民國
八十八年五月二十日起，餘參拾肆萬元自民國八十八年五月二十
五日起，均至清償日止，按年息百分之六計算之利息。
原告其餘之訴駁回。
訴訟費用由被告連帶負擔百分之九十，餘由原告負擔。
    事實及理由
壹、程序方面：
一、按「解散之公司除因合併、分割或破產者而解散外，應行清
    算」、「解散之公司，於清算範圍內，視為尚未解散」、「
    公司經中央主管機關撤銷或廢止登記者，準用前3 條之規定
    」、「有限公司之清算，以全體股東為清算人。但公司法或
    章程另有規定或股東決議，另選清算人者，不在此限」、「
    股份有限公司之清算，以董事為清算人。但公司法或章程另
    有規定或股東會另選清算人時，不在此限」、「公司之清算
    人，在執行職務範圍內，為公司之負責人」、「清算人有數
    人時，得推定一人或數人代表公司，如未推定時，各有對於
    第三人代表公司之權」、「有限公司變更章程、合併、解散
    及清算，準用無限公司有關之規定，公司法第24條、第25條
    、第26條之1、第79條、第322第1項、第8條第2項、第85 條
    第1項前段、第113條分別定明文。又按不變更訴訟標的，而
    補充或更正事實上或法律上之陳述，非為訴之變更或追加，
    ，民事訴訟法第256 條亦有明定。本件被告通穩機械有限公
    司（下稱通穩公司）、豐盛順股份有限公司（下稱豐盛順公
    司）業經經濟部分別以民國96年12月10日經授中字第096353
    462250號及94年10月12日經經授中字第09434814390 號函廢
    止登記在案，此有變更登記事項卡、股份有限公司變更登記
    事項卡附卷可稽，被告通穩公司、豐盛順公司既非因合併、
    分割或破產而解散，依法應行清算，又因渠等均未向本院陳
    報另選清算人，依法即應由全體董事（或股東）為清算人，
    亦即本件訴訟程式中，各應由被告通穩公司之董事及股東即
    被告子○○、戊○○、己○○及丙○○、丁○○等5 人為其
    法定代理人（即清算人）；被告豐盛順公司之董事即乙○○
    、壬○○、辛○○等3 人為其法定代理人（即清算人）。惟
    原告起訴時民事起訴狀僅列被告子○○為被告通穩公司之法
    定代理人；被告林珍慈為被告豐盛順公司之法定代理人，嗣
    於審理中，原告於98年3 月18日具狀更正改列被告子○○、
    戊○○、己○○及丙○○、丁○○等5 人為被告通穩公司之
    法定代理人；乙○○、壬○○、辛○○等3 人為被告豐盛順
    公司之法定代理人，此之更正並未變更訴訟標的亦非追加當
    事人，僅屬被告通穩公司、豐盛順公司之法定代理人之更正
    ，核與首揭規定相符，應予准許。
二、本件被告通穩公司、子○○、戊○○、己○○、庚○○、豐
    盛順公司、林珍慈經合法通知，均未於言詞辯論期日到場，
    核無民事訴訟法第386 條各款所列情形，爰依原告聲請，由
    其一造辯論而為判決。
貳、實體方面：
一、本件原告起訴主張：被告通穩公司於86年9月9日邀同被告子
    ○○、戊○○、己○○、庚○○為連帶保證人，並簽定保證
    書，約定就被告通穩公司現在（包括過去所負，現在尚未清
    償）及將來對於訴外人中興商業銀行股份有限公司（下稱中
    興銀行）所負借款、票款、透支、墊款、保證、損害賠償暨
    其他一切因授信關係所生之債務，在本金新台幣3,000 萬元
    之範圍內（含利息、遲延利息、違約金、損害賠償及其他從
    屬於主債務之負膽）負連帶清償之責。嗣被告通穩公司將其
    持有被告豐盛順公司簽發發票日88年4月5日及同年5月20 日
    ，付款人均為中興銀行新莊分行，並記載受款人為被告通穩
    公司、禁止背書轉讓，面額各為34萬元、40萬元之支票2 紙
    （下稱系爭支票），轉讓向中興銀行借款，詎經屆期提示竟
    未獲兌現。雖依票據法第144條準用同法第30條第2項規定：
    「記名匯票發票人有禁止背書轉讓之記載者，不得轉讓。」
    ，惟此所謂不得轉讓者，雖不生票據法上背書轉讓之效力，
    仍不失為民法上金錢債權之性質，仍得依民法關於一般債權
    讓與之方式而為讓與。而中興銀行前持由被告通穩公司背書
    轉讓之系爭支票向發票人即被告豐盛順公司提示付款時，應
    已符合民法第297條第1項債權讓與通知之規定。又原告業依
    行政院金融重建基金設置及管理條例規定，於94年3月31 日
    起概括承受中興銀行全部業務及資產，此有行政院金融監督
    管理委員會函附卷可稽，原告自得爰依票據、保證契約及債
    權讓與之法律關係，提起本件訴訟，並聲明：被告應連帶給
    付原告74萬元，及其中40 萬 元自88年5 月20日起，餘34萬
    元自88年5 月25日起，均至清償日止，按年息6%計算之利息
    。
二、被告通穩公司、庚○○、豐盛順公司雖未於最後辯論期日到
    場，惟據其前到庭所為之陳述，被告豐盛順公司略以：系爭
    支票有記載禁止背書轉讓，豐盛順公司與原告間並無往來，
    且豐盛順公司已依約交付貨品予通穩公司，惟通穩公司未將
    系爭支票返還豐盛順公司，故原告不得向豐盛順公司請求給
    付系爭票款等情置辯。又被告庚○○以：現無金錢得以償還
    原告等情置辯，被告通穩公司則以不知情置辯。並均並聲明
    ：駁回原告之訴。
三、被告子○○、戊○○、己○○均未於本件言詞辯論期日到庭
    辯論，亦未提出任何準備書狀為何聲明或陳述。
四、被告通穩公司、子○○、戊○○、己○○、庚○○部分：
    本件原告起訴主張：被告通穩公司於86年9月9日邀同被告子
    ○○、戊○○、己○○、庚○○為連帶保證人，並簽定保證
    書，約定就被告通穩公司現在（包括過去所負，現在尚未清
    償）及將來對於訴外人中興商業銀行股份有限公司（下稱中
    興銀行）所負借款、票款、透支、墊款、保證、損害賠償暨
    其他一切因授信關係所生之債務，在本金新台幣3,000 萬元
    之範圍內（含利息、遲延利息、違約金、損害賠償及其他從
    屬於主債務之負膽）負連帶清償之責。嗣被告通穩公司將其
    持有被告豐盛順公司簽發發票日88年4月5日及同年5月20 日
    ，付款人均為中興銀行新莊分行，並記載受款人為被告通穩
    公司、禁止背書轉讓，面額各為34萬元、40萬元之系爭支票
    2 紙，轉讓向中興銀行借款，詎經屆期提示竟未獲兌現之情
    ，並提出系爭支票及退票理由單、保證書影本行政院金融監
    督管理委員會94年2 月5 日金管銀(二)字第0948010181號函、
    公告報紙、授信融資申請書及授信擔保票據明細表為證，原
    告此部分之主張堪信為真實。
五、被告豐盛順公司部分：
    原告另起訴主張：被告穩通公司已將系爭支票交付予原告，
    雖系爭支票為禁止背書轉讓之支票，但仍不失為民法金錢債
    權之讓與，原告可依債權讓與之規定，請求被告豐盛順公司
    給付之情，然為被告豐盛順公司所否認。按當事人主張有利
    於己之事實者，就其事實有舉證之責任。民事訴訟法第277
    條定有明文。經查：本件原告並未舉證以實其說，是原告此
    部分之主張不足採信。
六、從而，原告基於票據及保證契約之法律關係，請求判決被告
    通穩機械有限公司、子○○、戊○○、己○○、庚○○應連
    帶給付原告74萬元，及其中40萬元，自88年5 月20日起，餘
    34萬元自88年5 月25日起，均至清償日止，按年息6%計算之
    利息，為有理由，應予准許。至於逾此部分之請求為無理由
    ，應予駁回。
七、據上論結：原告之訴為一部分有理由，一部分為無理由，依
    民事訴訟法第385 條第1 項前段、第79條、第85條第2 項，
    ，判決如主文。
中    華    民    國    98    年    11    月    30    日
                  民事第一庭    法  官  吳爭奇
以上正本係照原本作成。
如對本判決上訴，須於判決送達後20日內向本院提出上訴狀。
中    華    民    國    98    年    12    月    1     日
                                書記官  黃瓊儀

司法院資訊處製作；財團法人民間司法改革基金會備份。
